臺灣屏東地方法院刑事判決　　　　　　109年度交易字第641號
公　訴　人　臺灣屏東地方檢察署檢察官
被　　　告　胡銘南


上列被告因過失致重傷害案件，經檢察官提起公訴（109 年度調
偵字第500 號），被告於準備程序期日就被訴事實為有罪陳述，
本院合議庭裁定由受命法官獨任進行簡式審判程序，判決如下：
    主  文
胡銘南犯過失傷害致人重傷罪，處有期徒刑伍月，如易科罰金，
以新臺幣壹仟元折算壹日。
    事  實
一、胡銘南考領有普通小型車之駕駛執照，其於民國108 年12月
    26日16時48分前不久，駕駛車牌號碼000-0000號自小客車（
    下稱A 車），沿屏東縣潮州鎮太平路（下稱太平路）由南往
    北方向行駛，行經太平路與屏75線公路之交岔路口，應注意
    行車速度，需依速限標誌或標線之規定，並應注意車前狀況
    ，隨時採取必要之安全措施，而依當時天候晴、日間自然光
    線、柏油路面乾燥無缺陷、無障礙物且視距良好等情形，並
    無不能注意之情事，竟疏未注意車前狀況而隨時採取必要之
    安全措施，並貿然以每小時約88公里之速度，超速行駛，適
    陳義周騎乘車牌號碼000-000 號普通重型機車（下稱B 車）
    ，沿太平路同向在前行駛至上開交岔路口，亦疏未注意內側
    車道設有禁行機車標誌或標線者，應依兩段方式進行左轉，
    不得由內側或其他車道左轉，即貿然左轉欲駛入屏75線公路
    ，胡銘南因而閃煞不及，以A 車前車頭撞擊B 車後車尾，陳
    義周乃人車倒地，受有顱內出血、硬腦膜下出血、蜘蛛膜下
    出血、雙側上頜竇骨折、四肢擦挫傷等傷害，經送往高雄榮
    民總醫院及中國醫藥大學附設醫院治療後，仍因創傷性腦傷
    致兩側肢體輕癱、認知功能障礙，並於109 年5 月26日至6
    月13日住院接受復健治療，經診斷為兩側肢體肌肉力量僅為
    3 分（滿分5 分），無法言語，須經氣切管呼吸抽痰及鼻胃
    管灌食，行動及日常生活全賴他人照顧，而受有嚴重減損一
    肢以上功能、言語功能及進食功能之重大難治之重傷害。嗣
    胡銘南在有偵查犯罪職權之公務員尚未知悉其為肇事者前，
    主動向到場處理之員警坦承肇事，並自首接受裁判。
二、案經陳義周之子陳俊旭訴由屏東縣政府警察局潮州分局報告
    臺灣屏東地方檢察署檢察官偵查起訴。
    理  由
一、本案被告胡銘南所犯係死刑、無期徒刑、最輕本刑為3 年以
    上有期徒刑以外之罪，其於準備程序中就被訴事實為有罪之
    陳述，經法官告知簡式審判程序之旨，並聽取當事人之意見
    後，本院認為適宜由受命法官獨任進行簡式審判程序。
二、事實認定
  ㈠上開事實，業據被告於本院審理時坦承不諱（本院卷第77、
    87、93頁），核與證人即告訴人陳俊旭於警詢及偵訊時之證
    述大致相符（警卷第15-21 頁；偵卷第13-14 頁；調偵卷第
    25頁），並有道路交通事故現場圖、道路交通事故調查表（
    一）、（二）、現場照片、高雄榮民總醫院診斷證明書、公
    路監理電子閘門證號查詢汽機車駕駛人結果、屏東縣政府警
    察局舉發違反道路交通管理事件通知單、雇主申請聘僱外籍
    看護工基本資料傳遞單、中國醫藥大學附設醫院病症暨失能
    診斷證明書、巴氏量表，各項特定病症、病情、病況及健康
    功能附表，佛教慈濟醫療財團法人台中慈濟醫院診斷證明書
    、中國醫藥大學附設醫院診斷證明書、臺灣屏東地方檢察署
    檢察事務官勘驗報告、車禍現場處理調查報告、屏東縣政府
    警察局道路交通事故初步分析研判表等件附卷可查（警卷第
    27-159、169-171 頁；調偵卷第27-37 、49-57 、83、87頁
    ）。且被害人陳義周於車禍後，經診斷受有罹患創傷性腦傷
    ，導致兩側肢體輕癱，認知功能障礙之傷害，經住院治療並
    接受復健治療，被害人兩側肢體肌肉力量僅為3 分（滿分5
    分），無法言語，須經氣切管呼吸抽痰及鼻胃管灌食，行動
    及日常生活全賴他人照顧之情，有中國醫藥大學附設醫院10
    9 年10月19日院醫事字第1090014317號函在卷可佐（調偵卷
    第63頁），堪認被害人所受傷勢已達毀敗一肢以上之機能及
    其他於身體或健康，有重大難治之傷害之程度，核屬刑法第
    10條第4 項第4 款、第6 款之重傷無疑。
  ㈡按行車速度，依速限標誌或標線之規定；汽車行駛時，駕駛
    人應注意車前狀況並隨時採取必要之安全措施；機車行駛至
    交岔路口，其轉彎，內側車道設有禁行機車標誌或標線者，
    應依兩段方式進行左轉，不得由內側或其他車道左轉，道路
    交通安全規則第93條第1 項、第94條第3 項、第99條第2 項
    第1 款分別定有明文。被告曾考領有合格之駕駛執照，對上
    開規定，自難諉為不知，且被害人身為機車駕駛人，亦應負
    有遵守上開交通規則之義務，依當時情況，渠等並無不能注
    意之情事，有上述調查報告表存卷可憑，被告竟未充分注意
    車前狀況，以隨時採取必要之安全措施，反而超速駕駛；被
    害人則未注意應依兩段方式左轉，致使雙方均無法及時採取
    煞避措施而肇事，是被告與被害人均有過失甚明，交通部公
    路總局屏澎區車輛行車事故鑑定會鑑定結果，亦同此認定，
    此有交通部公路總局高雄區監理所109 年7 月31日高監鑑字
    第1090136298號函、同所屏澎區車輛行車事故鑑定會屏澎區
    0000000 案鑑定意見書附卷可佐（調偵卷第15-19 頁）。惟
    刑事責任之認定，並不因被害人與有過失，而免除被告之過
    失責任，被害人與有過失之情節輕重，僅係作為量刑之考量
    及酌定雙方民事上損害賠償責任之依據，並不影響被告所犯
    刑事責任之罪責。再者，被告前開過失行為造成被害人受傷
    以致重傷害之結果，其行為與該結果間客觀上自有相當因果
    關係，亦堪認定。
  ㈢至告訴代理人固以道路交通事故現場圖顯示A 車之煞車痕係
    在太平路北向南車道，及臺灣屏東地方檢察署檢察官勘驗報
    告等件為據，認本案兩車碰撞之位置係在太平路北向南車道
    ，而認被告係由太平路南向北車道跨越太平路北向南車道逆
    向行車，方會撞擊被害人，是被告應為本案車禍發生之原因
    等語（本院卷第41-42 、77頁）。惟依上開檢察官勘驗筆錄
    （調偵卷第53-57 頁）顯示，本案兩車撞擊點係在地面並無
    劃設標線之交叉路口處；再依道路交通事故現場圖（警卷第
    27頁）顯示，A 車煞車痕之起點與B 車刮地痕之起點，亦均
    係在上開地面無劃設標線之交叉路口處，參諸刮地痕及煞車
    痕均係車輛於碰撞後之運動軌跡，是應堪認定本案車禍係發
    生於地面未劃設標線之交叉路口無疑。再以被告於警詢時供
    稱：撞擊後我立即煞車並往左滑行，撞擊後我才知道對方與
    我同向未待轉要左轉等語（警卷第3 頁），核與上開道路交
    通事故現場圖之刮地痕方向確實以東南往西北方向呈現相符
    ，可認被告上開供述應屬可信。至被告固於警詢時供稱：我
    逆向超前方車等語（警卷第3 頁），然依上開檢察官勘驗筆
    錄顯示，被告係直行於車道上至交岔路口時，適遇前方有對
    向來車正在左轉，方有略往左偏之情，尚難據此認定被告即
    屬逆向行駛。從而，本案車禍碰撞地點既係在交岔路口，且
    被告係因閃避對向左轉車與同向左轉之被害人，方會有左偏
    之情，自難認定被告有何逆向行車之疏失，告訴代理人前開
    所述，自難採信。
  ㈣綜上，本案事證明確，被告犯行，堪以認定，應予依法論科
    。
三、論罪科刑
  ㈠核被告所為，係犯刑法第284 條第1 項後段之過失傷害致人
    重傷罪。又被告於肇事後，偵查犯罪機關或人員知悉犯人前
    ，即向到場處理之警員供承其為肇事者，有道路交通事故肇
    事人自首情形紀錄表附卷可明（警卷第165 頁），考量被告
    能勇於面對司法，嗣並接受裁判，爰依刑法第62條前段規定
    減輕其刑。
  ㈡爰審酌被告駕駛車輛上路，本應謹慎注意遵守交通規則，以
    維護其他參與道路交通者之安全，竟因前開疏失，致與被害
    人發生本案車禍，使被害人受有難以恢復之重大傷勢，所為
    實有不該；惟念被告犯後坦承犯行，堪認犯後態度尚可；兼
    衡其無前科之素行紀錄（見卷附臺灣高等法院被告前案紀錄
    表）、被害人所受傷勢、被告與被害人過失程度，及被告之
    智識程度與家庭經濟狀況（見警詢筆錄受詢問人年籍資料欄
    ）等一切情狀，就其所犯量處如主文所示之刑，並諭知易科
    罰金之折算標準。
據上論斷，應依刑事訴訟法第273 條之1 第1 項、第299 條第1
項前段，刑法第284 條第1 項後段、第62條前段、第41條第1 項
前段，刑法施行法第1 條之1 第1 項，判決如主文
本案經檢察官吳紀忠提起公訴，檢察官楊婉莉到庭執行職務。
中    華    民    國   110    年    12    月    3     日
                    刑事第五庭  法  官  江永楨
以上正本證明與原本無異。
如不服本判決應於收受判決後20日內向本院提出上訴書狀，並應
敘述具體理由；其未敘述上訴理由者，應於上訴期間屆滿後20日
內向本院補提理由書（均須按他造當事人之人數附繕本）「切勿
逕送上級法院」。
中    華    民    國   110    年    12    月    3     日
                                書記官  洪韻雯
附錄本判決論罪科刑法條：
中華民國刑法第284條
因過失傷害人者，處1 年以下有期徒刑、拘役或10萬元以下罰金
；致重傷者，處3 年以下有期徒刑、拘役或30萬元以下罰金。